【裁判字號】    89,易,1514
【裁判日期】    890913
【裁判案由】    偽造文書等
【裁判全文】
臺灣臺北地方法院刑事判決                        八十九年度易字第一五一四號
    公  訴  人  臺灣臺北地方法院檢察署檢察官
    被      告  子○○
右列被告因偽造文書等案件，經檢察官聲請簡易判決處刑（八十八年度偵字第一四八
五五號），及請求本院併予審理（八十八年度偵字第一六五五一、一九八八０、二五
八０七號），本院臺北簡易庭認不宜逕以簡易判決處刑而移由本院刑事庭審理，本院
依通常程序判決如左：
    主  文
子○○故買贓物，累犯，處有期徒刑壹年貳月。扣案壬○○、乙○○身分證上換貼之
子○○照片各壹幀、癸○○身分證上換貼之張美麗照片壹幀，及卯○○駕駛執照上換
貼之子○○照片壹幀，均沒收。
    事  實
一、子○○曾犯槍砲彈藥刀械管制條例、舊麻醉藥品管理條例，及藥事法案件，其中
    最後一次違反舊麻醉藥品管理條例案件，經本院判處有期徒刑十月，嗣最高法院
    於八十二年七月二十三日判決駁回上訴確定，至於子○○所犯違反藥事法案件，
    則於八十三年五月三十日經本院判處有期徒刑七月，經上訴最高法院於八十四年
    十二月二十二日判決駁回上訴，亦告確定，並定應執行刑為一年二月，迄八十四
    年十月四日執行完畢，復另行基於概括犯意，犯有左列侵占遺失物、收受、故買
    贓物、連續變造身分證、駕駛執照等犯行：
（一）子○○於八十八年三月六日後之某日，在臺北市某不詳地點拾得他人所丟棄壬○○所有失竊之身分證一紙（經查係壬○○於八十八年三月六日凌晨二時許，
      在臺北市○○街附近被竊），意圖為自己不法所有，在其臺北市○○區○○路
      十二號七樓家中，變易持有為所有之意思，予以侵占入己，並在上開身分證上
      換貼子○○自己所有，供犯罪所用之子○○照片一幀，而變造之，足生損害於
      核發身分證機關管理之正確性及壬○○，擬供申請行動電話之用，嗣於八十八
      年六月二十九日二十二時四十五分許，在臺北市德街二三五巷口，遇警攔檢，
      未及提出前開變造身分證，乃被捕獲，並扣得上開子○○所換貼照片而變造之
      身分證一紙，及子○○所有用以變造前開身分證之照片一幀；
（二）子○○於八十八年七月間某日，在其當時之住所即臺北市○○區○○街三四號
      八樓之七，向其女友張美麗之朋友黃朝和收贓物一包，內有庚○○、寅○○、
      丙○、丁○○○、戊○○、甲○○、乙○○（臺北市政府警察局萬華分局偵破
      查獲子○○涉嫌偽造文書、竊盜案被害人一覽表誤載為「徐正通」）、癸○○
      （臺北市政府警察局萬華分局偵破查獲子○○涉嫌偽造文書、竊盜案被害人一
      覽表誤載為「黃子悅」）、己○○等人所失竊之身分證，及辛○○、丑○○等
      人所失竊之駕駛執照（扣案洪玄宇被強盜之行動電話、呼叫器、身分證、駕駛
      執照、信用卡等物，並非子○○收受贓物所得，子○○涉犯強盜罪嫌，已經檢
      察官另案起訴，洪玄宇之身分證則尚未經變造），嗣為逃避追緝，乃取其中乙○○、癸○○之身分證，於同年月間，在上址分別換貼子○○、張美麗照片，
      以供子○○自己及張美麗行使之用（經嗣均未提出行使之），迄八十八年七月
      十六日二十三時許，警方持檢察官所開立之搜索票前往上址子○○住處查緝毒
      品，除扣得第二級毒品安非他命一包（經警初驗為淨重零點二公克，涉嫌違反
      毒品危害防制條例部分，業經檢察官另行偵查）以外，復扣得子○○向黃朝和
      所收受之前開贓物，及用以變造證件之子○○、張美麗照片各一幀，乃查獲子
      ○○之收受贓物，進而變造證件等犯行；
（三）子○○於八十八年十一月間某日，在臺北市不某詳地點跳蚤市場購得卯○○遺
      失之駕駛執照一枚（經查係卯○○於八十八年三月間在臺北市○○路附近遺失
      ），而故買贓物，再回到其臺北市○○區○○路十二號七樓家中，在上開駕駛
      執照上換貼子○○自己照片，而變造之，足生損害於監理機關核發駕駛執照機
      關管理之正確性及卯○○，擬供逃避司法機關查緝犯罪，並免於撤銷假釋，詎
      子○○於八十八年十一月二十四日，在臺北市○○區○○路三六號對面，因犯
      槍砲彈藥管制條例等案件，被警捕獲，並當場扣得子○○所持有海盜式左輪手
      槍一支含子彈三顆、刀械一把，及前開變造駕駛執照一紙、用以變造駕駛執照
      之照片一幀（變造之駕駛執照尚未提出行使，即被查扣，至於子○○涉犯槍砲
      彈藥刀械管制條例、殺人未遂等罪嫌，業經檢察官另行偵查）。
二、案經臺北市政警察局移請臺灣臺北地方法院檢察署檢察官聲請簡易判決處刑，及
    臺北市政府警察局暨萬華分局移由檢察官請求本院併予審理。
    理  由
一、右揭犯罪事實：（一）業據被告子○○於本院審理中自白不諱，有本院審判筆錄
    可憑，復有如事實欄所載經被告所侵占之遺失物、收受、故買之贓物，及被告所
    變造身分證、駕駛執照，暨其所有用以變造前開證件之子○○照片共三幀、張美
    麗照片一幀可憑，佐以被告於犯罪時，仍未假釋期滿，且有另案通緝，足證被告
    確有逃避通緝及撤銷假釋之動機，被告於審判中之自白應認與事實相符，可以採
    信；（二）本件被害人壬○○於警訊中陳稱其身分證係於八十八年三月六日凌晨
    二時許，在臺北市○○街附近被竊等語（見八十八年度偵字第一四八五五號偵查
    卷宗第七頁背面第二、三行壬○○警訊筆錄），而被害人己○○、寅○○、丙○
    、戊○○、辛○○、丑○○復分別於警訊中陳述及指認其身分證或駕駛執照，均
    係失竊盜之贓物等語（見八十八年度偵字第一六五五一號偵查卷宗第四四、四五
    頁己○○警訊筆錄及贓物認領保管收據、第一四四、一四五頁寅○○警訊筆錄及
    贓物認領保管收據、第一四六、一四七、一四八頁丙○警訊筆錄及贓物認領保管
    收據、第一四九、一五０、一五一頁戊○○警訊筆錄及贓物認領保管收據、第一
    五五、一五六、一五七頁辛○○警訊筆錄及贓物認領保管收據，及八十八年度偵
    字第一九八七九號偵查卷宗所附八十八年七月十七日丑○○警訊筆錄及贓物認領
    保管收據），被害人卯○○另於警訊中指陳其駕駛執照係於八十八年三月間在臺
    北市○○路附近遺失等語（見八十八年度偵字第二五八０七號偵查卷宗八十八年
    十一月二十四日警訊筆錄），各已載明警訊筆錄、偵查筆錄可憑；（三）被告於
    警訊中雖自承被扣獲卯○○駕駛執照一枚，係在青年公園拾獲後，予以侵占入己
    等語，惟此部分業經被告於本院審理中自承係於八十八年十一月間某日，在臺北
    市不詳某地點跳蚤市場購得卯○○失竊之駕駛執照一枚，而故買贓物，再回到其
    臺北市○○區○○路十二號七樓家中，在上開身分證上換貼子○○自己照片，而
    變造之，擬供逃避司法機關查緝犯罪，並免於被撤假釋等語，並經本院當庭諭知
    被告此部分犯有刑法故買贓物罪等語，有本院審判筆錄可憑，被告自白不利於己
    之犯行，應非推託之詞，可以採信。本件事證明確，被告犯行已堪認定，應予依
    法論科。
二、核被告所為侵占他人遺失之國民身分證犯行，係犯刑法第三百三十七條之侵占脫
    離物罪，而其收受、故買他人所有失竊之證件，分別係犯刑法第三百四十九條第
    一項、第二項之收受、故買贓物罪，被告嗣加以換貼照片，係犯刑法第二百十二
    條行使偽造特種文書罪。被告先後各次變造特種文書犯行，其時間密接，方法雷
    同，顯係基於概括犯意而為之，是以檢察官移請併辦之八十八年度偵字第一六五
    五一、一九八八０、二五八０七號有關被告變造特種文書部分，與本件起訴部分
    ，均應依連續犯規定，論以連續變造特種文書罪。至於被告前開犯行復犯有刑法
    第三百四十九條第一項、第二項之收受贓物、故買贓物等罪，此部分雖未為公訴
    意旨或移請併辦意旨所論及，惟與公訴意旨所訴侵占脫離物、變造特種文書部分
    ，有方法結果之牽連犯關係，為裁判上一罪，本院自應併予審酌，並從一重之啟
    買贓物罪處斷。另查，被告有如事實欄所載之刑案紀錄，嗣八十四年十月四日執
    行完畢，有被告之臺灣高等法院檢察署刑案紀錄簡覆表一份，附於本院刑事卷宗
    可查（公訴意旨認為被告於八十四年九月間、八十六年四月間，各因犯有舊麻醉
    藥品管理條例、藥事法等案件，嗣於八十七年十月十五日假釋出監，而於假釋期
    間再犯等語，應非同一刑案紀錄），迄本件犯罪時，未滿五年，即再犯本件最高
    本刑有期徒刑以上之罪，應依累犯之例，遞加重其刑。爰審酌被告已有多次刑案
    紀錄，已如前述，足證被告素行非佳，迨出獄後，復一再犯罪，且以本件犯罪為
    手段，企圖逃避查緝，堪認被告於假釋期間，並無悔惕之意，且個性甚為狡獪，
    惡性非輕，又無其他應減輕刑罰之事由，原應量處中度以上之刑，始足懲其過非
    ，惟被告犯罪後已坦承犯行，於本院審理中態度良好，及其犯罪之動機、目的、
    手段、品行等一切情狀，量處如主文所示之刑，以資懲儆。扣案經變造之壬○○
    、乙○○身分證上換貼之子○○照片各一幀、癸○○身分證上換貼之張美麗照片
    一幀，及卯○○駕駛執照上換貼之子○○照片一幀，係被告所有供犯罪所用之物
    ，均應依刑法第三十八條第一項第二款沒收之。
三、檢察官請求本院就警方扣得被害人張勝聰身分證部分併予審理（即八十九年度偵
    字第一二六一號移請併辦部分），經查被告此部分之犯行，並未變造張勝聰身分
    證或加以行使（僅撕下照片，未加貼自己照片，毀損部分復查未據告訴），且拾
    獲他人之遺失物，應係偶發事件，與本件查非基於概括犯意而為之，核此部分犯
    行，與本件前開判決有罪部分，不能認為有何裁判上一罪關係，著不併予審理，
    應由檢察官另行辦理，亦此敘明。
據上論斷，應依刑事訴訟法第四百五十二條、第二百九十九條第一項前段，刑法第五
十六條、第二百十二條、第三百三十七條、第三百四十九條第一項、第二項、第五十
五條、第四十七條、第三十八條第一項第二款，罰金罰鍰提高標準條例第一條前段，
判決如主文。
本案經檢察官吳春麗到庭執行職務
中      華      民    國    八十九    年      八      月    三十一    日
                                      臺灣臺北地方法院刑事第六庭
                                          法  官  黃程暉
右正本證明與原本無異。
如不服本判決，應於判決送達後十日內，向本院提出上訴狀。
                                          書記官  張華瓊
中      華      民      國    八十九    年      九      月      十三    日
附錄本案論罪科刑法條全文
刑法第二百十二條
偽造、變造護照、旅券、免許證、特許證及關於品行、能力、服務或其他相類之證書
、介紹書，足以生損害於公眾或他人者，處一年以下有期徒刑，拘役或三百元以下罰
金。
刑法第三百三十七條
意圖為自己或第三人不法之所有，而侵占遺失物、漂流物或其他離本人所持有之物者
，處五百元以下罰金。
刑法第三百四十九條第二項
搬運、寄藏、故買贓物或為牙保者，處五年以下有期徒刑、拘役或科或併科一千元以
下罰金。


司法院資訊處製作；財團法人民間司法改革基金會備份。
